【裁判字號】    99,交聲,126
【裁判日期】    990602
【裁判案由】    違反道路交通管理處罰條例聲明異議
【裁判全文】
臺灣新竹地方法院交通事件裁定  99年度交聲字第126號
原處分機關  交通部公路總局新竹區監理所新竹市監理站
異  議  人
即受處分人  甲○○
上列異議人即受處分人因違反道路交通管理處罰條例案件，對於
交通部公路總局新竹區監理所新竹市監理站，於民國99年3月2日
以竹監新四字第裁51-E00000000號違反道路交通管理事件裁決書
所為之處分聲明異議，本院裁定如下：
    主  文
異議駁回。
    理  由
一、按受處分人，不服主管機關所為之處分，得於接到裁決書之
    翌日起20日內，向管轄地方法院聲明異議；又交通法庭認為
    聲明異議無理由者，應以裁定駁回之，道路交通管理處罰條
    例第87條第1 項、道路交通案件處理辦法第19條分別定有明
    文。
二、次按汽車駕駛人，有駕駛執照吊扣期間駕駛小型車或機器腳
    踏車者，處新臺幣（下同）6,000 元以上12,000元以下罰鍰
    ，當場禁止其駕駛，並吊銷其駕駛執照；又汽車駕駛人，曾
    依本條例其他各條規定吊銷駕駛執照者，1 年內不得考領駕
    駛執照，道路交通管理處罰條例第21條第1 項第5 款、第4
    項、第67條第3 項分別定有明文。
三、原處分意旨略以：異議人書賢於民國99年2 月22日晚上11
    時55分許，駕駛車牌號碼9P-7789 號自用小客車，行經新竹
    市○○路與北大路口時，因有「駕駛執照吊扣期間駕駛小型
    車」之違規，經新竹市警察局交通隊員警掣單舉發，原處分
    機關乃依道路交通管理處罰條例第21條第1 項第5 款規定（
    裁決書漏載第21條第4 項），裁處異議人罰鍰9,000 元，並
    吊銷駕駛執照，另依同條例第67條第3 項之規定處1 年內不
    得考領駕駛執照。
四、聲明異議意旨略以：伊於98年9 月18日係因持用小型車駕駛
    執照於酒後駕駛普通重型機車，而被裁處吊扣小型車駕駛執
    照，然該次應係無照駕駛之交通違規行為，故伊被裁處吊扣
    小型車駕駛執照顯非適法，致伊於99年2 月22日駕駛上開自
    用小客車時，遭原處分機關認伊有駕駛執照吊扣期間駕駛小
    型車之違規，爰聲明請求撤銷原處分云云。
五、經查：
（一）異議人原持領有小型車駕駛執照，因於98年9 月18日持用
      小型車駕駛執照於酒後駕駛普通重型機車，而遭交通部公
      路總局新竹區監理所新竹市監理站，於98年9 月28日以竹
      監新三字裁51-E00000000號違反道路交通管理事件裁決書
      ，裁處吊扣駕駛執照12個月，異議人並未於法定期間內向
      管轄地方法院聲明異議，且異議人亦於98年9 月28日繳送
      小型車駕駛執照予新竹市監理站，而自98年9 月28日至99
      年9 月27日止執行吊扣小型車駕駛執照等情，有汽車駕照
      基本資料、證號查詢汽車駕駛人資料、交通部公路總局新
      竹區監理所新竹市監理站98年9 月28日竹監新三字第裁51
      -E00000000號裁決書、新竹市監理站汽車駕駛人螢幕列印
      資料、本院99年度交聲字第37號裁定各1 份及本院公務電
      話記錄2 紙在卷足稽（見本院卷第7 、11、23、25、30、
      32至33頁）。是該行政處分既已生形式確定力，行政處分
      相對人原則上不得再加以爭執，原處分機關以外之其他行
      政機關或法院就該處分之作成、存在及規律內容亦應予接
      受，受其拘束，以維持法之安定性，異議人亦不得就該交
      通違規事件再事爭執。
（二）本件異議人於99年2 月22日，駕駛車牌號碼9P-7789 號自
      用小客車，行經新竹市○○路與北大路口時，為新竹市警
      察局交通隊員警掣單舉發等情，為異議人所不爭執（見本
      院卷第29頁背面），且有新竹市警察局竹市警交字第E000
      00000 號舉發違反道路交通管理事件通知單、交通部公路
      總局新竹區監理所新竹市監理站竹監新四字第裁51-E0000
      0000號違反道路交通管理事件裁決書及送達證書各1 紙附
      卷可佐（見本院卷第6 、8 至9 頁），堪信為真實。是異
      議人之小型車駕駛執照，既已遭吊扣，期間自98年9 月28
      日起至99年9 月27日止，則其於該期間內之99年2 月22日
      ，復駕駛車牌號碼9P-7789 號自用小客車，自屬違反道路
      交通管理處罰條例第21條第1 項第5 款之規定。
（三）按「行政處分有下列各款情形之一者，無效︰一、不能由
      書面處分中得知處分機關者。二、應以證書方式作成而未
      給予證書者。三、內容對任何人均屬不能實現者。四、所
      要求或許可之行為構成犯罪者。五、內容違背公共秩序、
      善良風俗者。六、未經授權而違背法規有關專屬管轄之規
      定或缺乏事務權限者。七、其他具有重大明顯之瑕疵者。
      」，行政程序法第111 條定有明文。就行政處分之無效原
      因，採重大明顯瑕疵說，1 至6 款是重大明顯之例示，第
      7 款則為重大明顯之概括規定。所謂「重大明顯」，係指
      其瑕疵之程度，不但重大，且如同寫在額頭上，任何人一
      望即知。如果其瑕疵非重大，或非明顯（尚須實質審查才
      能知悉者），即難指該行政處分為無效（最高行政法院98
      年度判字第693 號判決參照）。本件異議人於98年9 月28
      日持用小型車駕駛執照於酒後駕駛普通重型機車之違規行
      為，經原處分機關依竹監新三字第裁51-E00000000號裁決
      書裁處吊扣異議人駕駛執照12個月，該行政處分形式上既
      已確定，且非前揭行政程序法第111 條第1 款至第6 款所
      列無效行政處分情形，自應審酌有無上開同條第7 款所稱
      「具有重大明顯之瑕疵」之情形。而關於現行道路交通管
      理處罰條例第68條「汽車駕駛人，因違反本條例及道路交
      通安全規則之規定，受吊銷駕駛執照處分時，吊銷其持有
      各級車類之駕駛執照」規定，依現行規定，既已無得「吊
      扣」駕駛人持有他級駕駛執照之依據，監理機關能否「吊
      扣」駕駛人持有各級車類駕駛執照，實務運作上仍存有相
      異之見解，故行政處分縱持不同見解，亦難認係存在「任
      何人所一望即知」之瑕疵，該行政處分自非具「重大明顯
      瑕疵」，而得認為係無效之行政處分（臺灣高等法院高雄
      分院98年度交抗字第521 號裁定意旨參照）。上開裁罰吊
      扣異議人之駕駛執照12個月之「竹監新三字第裁51-E0000
      0000號」裁決書既已生形式上確定力，又非無效之行政處
      分，且異議人在吊扣小型車駕駛執照之期間，仍駕駛自用
      小客車之事實亦可認定，則原處分機關依同條例第21條第
      1 項第5 款、第4 項、第67條第3 項等規定，裁處異議人
      罰鍰9,000 元，吊銷駕駛執照及1 年內不得考領駕駛執照
      等處分，於法自無不合。
六、綜上所述，異議人前揭所辯難認可採，本案事證明確，異議
    人有上開違規事實，堪以認定。從而原處分機關依道路交通
    管理處罰條例第21條第1 項第5 款、第4 項、第67條第3 項
    、違反道路交通管理事件統一裁罰基準表之規定，裁處罰鍰
    9,000 元，吊銷駕駛執照及1 年內不得考領駕駛執照之處分
    ，於法尚無不合。本件異議人之異議為無理由，自應將其異
    議駁回。
七、據上論斷，應依道路交通案件處理辦法第19條，裁定如主文
    。
中    華    民    國    99    年    6     月     2    日
                  交通法庭法  官  王子謙
以上正本證明與原本無異。
如不服本裁定，應於裁定送達後5日內向本院提出抗告狀。
中    華    民    國    99    年    6     月    3     日
                          書記官  陳弘明

司法院資訊處製作；財團法人民間司法改革基金會備份。
